臺灣花蓮地方法院刑事判決　　　　　　　100年度訴字第105號
公　訴　人　臺灣花蓮地方法院檢察署檢察官
被　　　告　游天龍
選任辯護人　曾泰源律師
上列被告因業務過失致死案件，經檢察官提起公訴（ 100年度偵
字第833號），本院判決如下：
    主  文
游天龍從事業務之人，因業務上之過失致人於死，處有期徒刑肆
月，如易科罰金，以新臺幣壹仟元折算壹日。
    事  實
一、游天龍為伍佰專業堆高機司機，為從事堆高機搬運業務之人
    。黃明華（經臺灣花蓮地方法院檢察署檢察官為緩起訴處分
    ）為處理其放置於花蓮縣秀林鄉水源村112之1號後方倉庫之
    奇木，於民國 99年11月7日雇用伍佰專業堆高機之司機游天
    龍駕駛堆高機搬運奇木，另雇用郭達仁協助搬運工作。游天
    龍於同日下午2時 30分許，駕駛堆高機搬運放置於倉庫外圍
    圍籬旁之奇木屏風，由黃明華、郭達仁在旁協助，使奇木屏
    風以與堆高機之貨叉呈平行之方向，自圍籬旁搬運至倉庫前
    空地擺放，游天龍欲行轉換奇木屏風之方向，使之與堆高機
    之貨叉呈垂直之方向以搬運進入倉庫時，黃明華與游天龍均
    應知悉所搬運之屏風尚未經過適當加工，其底座尚不平穩，
    應注意解綁奇木屏風之布繩之際，應謹慎維持屏風之穩定及
    拆解人員之安全，並作適當之防護，依當時情狀又無不能注
    意之情形，竟疏於注意未加任何防護，任由郭達仁獨自解開
    套於奇木屏風孔洞之布繩，而郭達仁亦未注意於拆解布繩時
    應維持奇木屏風平穩，致於拆解時施力不當造成奇木屏風傾
    倒，郭達仁未及閃避，遭倒下之奇木屏風擠壓，造成頭部、
    四肢部挫傷併骨折等傷害，經送醫急救後於同日晚間 9時56
    分許，因顱內出血而不治死亡。
二、案經臺灣花蓮地方法院檢察署檢察官據報相驗後自動檢舉偵
    查起訴。
    理  由
壹、證據能力部分：
一、按被告以外之人於偵查中向檢察官所為陳述，除顯有不可信
    之情況者外，得為證據，刑事訴訟法第159條之1第 2項定有
    明文。偵查中被告以外之人（包括證人、鑑定人、告訴人、
    被害人及共同被告等）於偵查中之證詞，性質上均屬傳聞證
    據。惟現階段刑事訴訟法規定檢察官代表國家偵查犯罪、實
    施公訴，依法其有訊問被告、證人及鑑定人之權，證人、鑑
    定人且須具結，而實務運作時，檢察官偵查中向被告以外之
    人所取得之陳述，原則上均能遵守法律規定，不致違法取供
    ，其可信度極高，職是，被告以外之人前於偵查中已具結而
    為證述，除反對該項供述得具有證據能力之一方，已釋明「
    顯有不可信之情況」之理由外，不宜以該證人未能於審判中
    接受他造之反對詰問為由，即遽指該證人於偵查中之陳述不
    具證據能力。經查，證人黃明華於偵查中之證述，業經證人
    黃明華於偵查中具結（見 99年度相字第378號卷第39頁反面
    、第92頁反面）而為證述，且無違法取供及證明力明顯過低
    之瑕疵，客觀上並無顯不可信之情況，前開證據資料，有證
    據能力。
二、按被告以外之人於審判外之言詞或書面陳述，除法律有規定
    者外，不得作為證據；又被告以外之人於審判外之陳述，雖
    不符合同法第159條之1至第159條之4之規定，但經當事人於
    審判程序同意作為證據，法院審酌該言詞陳述或書面陳述作
    成時之情況，認為適當者，亦得為證據。當事人、代理人或
    辯護人於法院調查證據時，知有第159條第1項不得為證據之
    情形，而未於言詞辯論終結前聲明異議者，視為有前項之同
    意，刑事訴訟法第159條第1項及第159條之5分別定有明文。
    經查，本判決所引用之各該被告以外之人於審判外之陳述（
    包含書面陳述）雖均屬傳聞證據，然被告及其辯護人對證據
    能力均不爭執，本院審酌上開證據資料製作時之情況，尚無
    違法不當及證明力明顯過低之瑕疵，亦認為以之作為證據應
    屬適當，故揆諸前開規定，爰逕依刑事訴訟法第159條之5規
    定，認前揭證據資料均有證據能力，先予敘明。
貳、實體部分：
一、認定事實所憑之證據及理由：
(一)上揭事實，業據被告游天龍於本院審理時坦承不諱，核與證
    人黃明華於警詢時及偵查中證述情節相符（見99年度相字第
    378號卷第13至14頁、第32頁反面至36頁反面、第 87頁、第
    89頁），復有現場草圖1份、照片共12張附卷可佐（見 99年
    度相字第378號卷第 22至28頁），且被害人郭達仁因奇木屏
    風倒下擠壓造成頭部、四肢部挫傷並骨折，致顱內出血，於
    99年11月7日晚間9時56分送醫後不治死亡之事實，業經臺灣
    花蓮地方法院檢察署檢察官督同法醫師相驗明確，並有勘驗
    筆錄、臺灣花蓮地方法院檢察署相驗屍體證明書、檢驗報告
    書各1份及相驗屍體及現場照片38張在卷可稽（見 99年度相
    字第378號卷第5、40至68頁），足認被告自白與事實相符，
    應堪採信。
(二)按堆高機駕駛於拆解人員解綁堆高機所吊掛之奇木屏風布繩
    之際，應謹慎維持屏風之穩定及拆解人員之安全，並作適當
    之防護。依卷附 99年11月7日下午3時9分至16分現場照片共
    12張所示（見 99年度相字第378號卷第23至28頁），當時情
    形為天候陰、日間自然光線、水泥地面、地面狀態濕潤、無
    缺陷、無障礙物、視距良好等並無不能注意之情事，詎被告
    於上揭時、地駕駛堆高機，應注意能注意而不注意上開義務
    ，竟未維持屏風之穩定及拆解人員之安全，並作適當之防護
    ，以致被害人於拆解綑綁奇木屏風布繩時致奇木屏風倒下造
    成被害人死亡，被告之行為自有過失，且本件事故經行政院
    勞工委員會北區勞動檢查所（下稱勞檢所）調查結果，亦認
    本件職業災害發生間接原因為不安全狀況，對於堆置物料，
    未採取繩索綑綁護網、擋樁、限制高度或變更堆積等必要措
    施；基本原因為危害意識不足，此有勞檢所99年12月27日勞
    北檢綜字第0995022080號函附災害檢查初步報告書在卷足佐
    （見 99年度相字第378號卷第72至75頁），足認被告有未注
    意維持屏風穩定及拆解人員安全之過失，且被告之過失行為
    與被害人死亡之結果間具有相當因果關係。
(三)又被告係將奇木屏風自圍籬旁搬運至倉庫前空地擺放，被告
    將奇木屏風放置地面後，準備轉換堆高機貨叉方向使奇木屏
    風與貨叉呈垂直方向之際，被害人上前拆解綑綁奇木屏風布
    繩致奇木屏風傾倒而擠壓被害人，業據被告供述在卷（見相
    驗卷第 7、32、33、88頁），參諸證人黃明華於警詢時供稱
    ：被告將放置在圍牆旁之奇木屏風吊掛到倉庫之水泥上直立
    擺放後，伊就到圍牆旁整理周邊的鐵絲網，不久就聽到有人
    大叫，回頭就看到被害人被奇木壓到等語（見99年度相字第
    378號卷第 14頁），於偵查中證稱：被告將奇木屏風吊到水
    泥平地上，到了水泥平地以後，伊以為安全了，就回頭整理
    其他的木頭。奇木平當當時已經放在水泥平地上了。堆置的
    木頭已經從原來籬笆的位置吊出來，放到平地上，危險的地
    方伊有注意，伊認為穩了，所以才回頭整理帆布等語（見99
    年度相字第378號卷第 33頁正反面、第87頁、第89頁），是
    黃明華認奇木屏風已放置妥當後，始回頭整理其他物品，足
    認被告將奇木屏風放置在倉庫前空地時，前開奇木屏風若無
    外力碰觸，應可直立不致傾倒；而前開奇木屏風係由木頭雕
    製而成，底座部分與地面接觸，部分未與地面接觸，且底座
    部分與頂部部分寬度相近，底座並未較頂部為寬，有照片共
    8張附卷可佐（見99年度相字第378號卷第23至26、28頁），
    足認該奇木屏風若未為其他防護措施，容易因施以外力而傾
    倒，而奇木屏風上供堆高機吊掛使用之繩子係由被害人所綑
    綁，業據證人黃明華於偵查中證述明確（見99年度相字第37
    8號卷第 33頁），故被害人對前開奇木屏風底座不平穩之情
    應有所知，惟被害人於前開奇木屏風無其他適當維持屏風穩
    定及拆解人員安全之防護措施下，仍上前拆解布繩致奇木屏
    風傾倒，與有過失，然此尚不得免除被告之過失。
(四)綜上，本件事證明確，被告犯行洵堪認定，應依法論科。
二、核被告所為，係犯刑法第276條第2項之業務過失致人於死罪
    。爰審酌被告就被害人之死亡雖非無過失，惟被害人拆解綑
    綁奇木屏風布繩致奇木屏風傾倒亦與有過失，且過失比例非
    輕，而被告無前科，素行良好，有臺灣高等法院被告前案紀
    錄表 1份附卷可佐，犯罪後於本院審理時終能坦承犯行、知
    所悔悟，被告雖有意與被害人之弟郭達夫和解，惟因賠償金
    額差距致無法達成和解，然黃明華已賠償郭達夫35萬元，有
    花蓮縣政府勞資爭議調解會議紀錄1份附卷可佐（見 99年度
    相字第378號卷第 93頁），郭達夫已獲有賠償，兼衡被告之
    智識程度、生活狀況等一切情狀，量處如主文所示之刑，並
    諭知易科罰金之折算標準。然被告尚未與被害人之弟郭達夫
    達成和解，尚難認所宣告之刑以暫不執行為適當，辯護意旨
    請求對被告為緩刑之宣告，尚難准許，附此敘明。
據上論斷，應依刑事訴訟法第299條第1項前段，刑法第276條第2
項、第41條第1項，判決如主文。
本案經檢察官簡淑如到庭執行職務
中    華    民    國   100    年    11    月    30    日
                  刑事第二庭審判長法官  蔡寶樺
                                  法官  林恒祺
                                  法官  林季緯
以上正本證明與原本無異。
如不服本判決應於收受送達後10日內向本院提出上訴書狀，並應
敘述具體理由。其未敘述上訴理由者，應於上訴期間屆滿後20日
內向本院補提理由書(均須按他造當事人之人數附繕本)「切勿逕
送上級法院」。告訴人或被害人如對於本判決不服者，應具備理
由請求檢察官上訴，其上訴期間之計算係以檢察官收受判決正本
之日期為準。
中    華    民    國   100    年    11    月    30    日
                                  書記官
附錄本判決論罪之法律條文：
中華民國刑法第276條第2項
（過失致死罪）
因過失致人於死者，處 2 年以下有期徒刑、拘役或 2 千元以下
罰金。
從事業務之人，因業務上之過失犯前項之罪者，處 5 年以下有
期徒刑或拘役，得併科3千元以下罰金。